臺灣臺中地方法院刑事裁定　　　　　　　　　　　　　九十三年度聲判字第八四號
　　聲　請　人　乙○○
　　即告訴人
　　代　理　人　蔡文生律師
　　被　　　告　甲○○
　　　　　　　　丙○○
右聲請人因告訴被告等詐欺等案件，不服臺灣高等法院臺中分院檢察署檢察長駁回再
議之處分（九十三年度上聲議字第一三七四號），聲請交付審判，本院裁定如左：
    主  文
聲請駁回。
    理  由
壹、本件聲請交付審判意旨略以：
一、被告甲○○、丙○○二人係夫妻，丙○○於民國（下同）九十年四月間為成立資
    本額為新臺幣（下同）一千萬元之黛依爾事業股份有限公司（下稱黛依爾公司）
    ，甲○○、丙○○二人竟基於意圖為自己不法所有之犯意聯絡，邀聲請人乙○○
    入股並擔任監察人，而丙○○則任董事長，使乙○○陷於錯誤，繳納股款三百萬
    元，然丙○○竟旋於同年九月間宣告公司停止營業（因認被告甲○○、丙○○此
    部分涉有詐欺罪嫌）。又被告甲○○、丙○○二人基於犯意聯絡，由丙○○利用
    董事長職權：１、自封為「皇冠董事」，抽取黛依爾公司直銷下線成員之百分之
    六十營業獎金；２、並將黛依爾公司之資金挪用支付在由甲○○任股東之弘泰國
    際開發股份有限公司（下稱弘泰公司）之員工薪資、汽車貸款、營業稅、勞健保
    等費用上；３、又未經董事會同意聘用蘇上榕擔任黛依爾公司總經理且額外支給
    蘇上榕營業獎金；４、於九十年八月下旬，在黛依爾公司即將倒閉之際，大興土
    木支用公款裝修公司營業處所；５、在九月停止營業後，將公司商品對折求現，
    漏開發票逃漏稅捐；６、挪用公司資金支出甲○○遭訴外人董桂如提出詐欺自訴
    案件之甲○○委任律師報酬伍萬元。致使黛依爾公司之一千萬元資本於四個月內
    即虧損殆盡，而於九十年九月間停止營業，足生損害於黛依爾公司（因認被告甲○○、丙○○此部分涉犯背信罪嫌及被告丙○○涉犯稅捐稽徵法第四十一條之罪
    嫌）。
二、然經聲請人提起告訴，臺灣臺中地方法院檢察署竟以黛依爾公司係併購弘泰公司
    ，聲請人未實際出資等理由，難認被告二人有背信行為云云，而為不起訴處分，
    係聲請人聲請再議，仍遭臺灣高等法院臺中分院檢察署駁回。惟查：１、是否繳
    納股款與被告甲○○、丙○○二人是否涉及背信本無必然關係；２、且弘泰公司
    與黛依爾公司既係兩家獨立公司，則被告丙○○以董事長身分將營收支付弘泰公
    司之員工薪資、勞健保費、汽車貸款、營業稅捐，其法律依據何在？是否經股東
    會開會決議通過？均涉及被告丙○○是否利用董事長職務之便，圖利弘泰公司，
    損及黛依爾公司及其股東之權益，與被告丙○○是否涉及背信習習相關；３、又
    被告丙○○未經股東會或董事會之同意，自行冊封為皇冠董事，將公司全部營收
    之百分之六十據為己有，其餘百分之四十則先扣除公司一切開銷後才歸屬公司收
    入，此等行為顯然損及黛依爾公司及其股東之權益甚鉅。而檢察署竟以被告所辯
    稱：「伊係依黛依爾公司事業手冊領取該百分之六十獎金。」即難認被告有違背
    董事長職責，而對聲請人所指未經股東會通過、事業手冊規定獎金上限為百分之
    二十八等情，均未加詳查，因認臺灣臺中地方法院檢察署檢察官原不起訴處分及
    臺灣高等法院臺中分院檢察署駁回再議之聲請有偏頗之虞，爰請交付審判云云。
貳、就被告甲○○、丙○○二人被訴背信罪嫌及被告丙○○被訴違反稅捐稽徵法第四
    十一條罪嫌部分：
一、按告訴人不服上級法院檢察署檢察長或檢察總長認再議為無理由而駁回之處分者
    ，得於接受處分書後十日內委任律師提出理由狀，向該管第一審法院聲請交付審
    判；法院認交付審判之聲請不合法或無理由者，應駁回之；刑事訴訟法第二百五
    十八條之一、第二百五十八條之三第二項前段，分別定有明文。故聲請交付審判
    之對象，以經上級法院檢察署檢察長或檢察總長為再議駁回之處分者為限；換言
    之，倘經檢察官所為之不起訴處分，未經上級法院檢察署檢察長或檢察總長為再
    議駁回之處分，而係依刑事訴訟法第二百五十六條第一項前段規定不得聲請再議
    為由，認「再議聲請不合法而予以行政簽結」，則此部分未經以「再議無理由而
    駁回」之處分，即非聲請交付審判之對象，合先敘明。
二、查聲請人乙○○對被告甲○○、丙○○二人涉犯背信罪嫌部分提出申告，然被告
    二人被訴涉犯背信罪嫌之被害人為黛依爾公司，聲請人僅係該公司股東及監察人
    ，其以個人名義申告，係屬告發性質，而非告訴；再聲請人對被告丙○○涉犯稅
    捐稽徵法部分提出申告部分，該罪係侵害國家法益及公共利益，聲請人並非被害
    人，該申告亦屬告發性質，而非告訴。故聲請人對被告甲○○、丙○○涉犯背信
    罪嫌及被告丙○○涉犯稅捐稽徵法第四十一條罪嫌部分之案件，經臺灣臺中地方
    法院檢察署檢察官以九十二年度偵字第七五三六號為不起訴處分後，據之向臺灣
    高等法院臺中分院檢察署提起再議，再經該署以聲請人僅係告發人而非告訴人，
    認其就此部分聲請再議為不合法，予以行政簽結等情，有臺灣高等法院臺中分院
    檢察署九十三年十月八日中分檢茂謹字第一六九五０號函可佐，復經本院調閱臺
    灣臺中地方法院檢察署九十二年度偵字第七五三六號案件全部卷宗核閱無訛，是
    此部分既未經臺灣高等法院臺中分院檢察署以「再議無理由而予駁回」，即非聲
    請交付審判之對象。聲請人猶就被告二人涉犯背信罪嫌及被告丙○○犯違反稅捐
    稽徵法第四十一條罪嫌部分請求交付審判，此部分之聲請為不合法，應由本院以
    裁定駁回。
、就被告二人被訴詐欺犯行部分：
一、此部分聲請人即告訴人乙○○以被告二人涉犯詐欺罪嫌，向臺灣臺中地方法院檢
    察署檢察官提出告訴，經該署檢察官以九十二年度偵字第七五三六號為不起訴處
    分後，告訴人不服，聲請再議，復經臺灣高等法院臺中分院檢察署檢察長以九十
    三年度上聲議字第一三七四號駁回再議等情，業據本院調取前開偵查全部卷宗，
    核閱無訛，本件聲請人就臺灣高等法院臺中分院檢察署檢察長以九十三年度上聲
    議字第一三七四號所為駁回再議處分不服，聲請交付審判，於法有據，合先敘明
    。
二、按告訴人不服上級法院檢察署檢察長或檢察總長認再議為無理由而駁回之處分者
    ，得於接受處分書後十日內委任律師提出理由狀，向該管第一審法院聲請交付審
    判；法院認交付審判之聲請不合法或無理由者，應駁回之；刑事訴訟法第二百五
    十八條之一、第二百五十八條之三第二項前段，分別定有明文。又刑事訴訟法於
    九十一年二月八日經修正公布，新增前述第二百五十八條之一規定告訴人得向法
    院聲請交付審判，此乃對於「檢察官不起訴或緩起訴裁量權」制衡之一種外部監
    督機制，此時，法院僅在就檢察官所為不起訴或緩起訴之處分是否正確加以審查
    ，以防止檢察機關濫權，依此立法精神，法院就聲請交付審判案件之審查，所謂
    「得為必要之調查」，其調查證據之範圍，自應以偵查中曾顯現之證據為限，不
    可就告訴人新提出之證據再為調查，亦不可蒐集偵查卷以外之證據。再按刑法第
    三百三十九條第一項詐欺罪之成立，以意圖為自己或第三人不法之所有，以詐術
    使人陷於錯誤，而將本人或第三人之物交付為要件，即詐欺罪之成立要件，必須
    行為人有施用詐術之行為始能成立。所謂以詐術使人交付，必須被詐欺人因其詐
    術而陷於錯誤，若其所用方法不能認為詐術，亦不致使人陷於錯誤，即不構成該
    罪，最高法院四十六年臺上字第二六０號判例可資參照，即須行為人主觀上有為
    自己或第三人不法所有之意圖，而客觀上亦有施用詐術，始能成罪，因此苟無積
    極證據足資證明行為人確有不法所有意圖並施用詐術，自不能認為成立詐欺罪。
三、就本件被告二人被訴之詐欺犯行，臺灣臺中地方法院檢察署檢察官九十二年偵字
    第七五三六號不起訴處分之理由為：「訊據被告甲○○、丙○○二人均堅決否認
    有詐欺犯行，被告甲○○辯稱：黛依爾公司的前身是弘泰公司，伊跟乙○○都是
    弘泰公司的出資人，伊出資三百萬元，乙○○出資一百萬元，後來弘泰公司發生
    問題要放棄經營，因此伊跟乙○○跟其他股東一起出資將弘泰公司的股份吃下來
    ，當時伊出資六百五十萬元，乙○○出資二百萬元，吃下來後改名為黛依爾公司
    ；因為黛依爾公司吃下了弘泰公司的股權，所以黛依爾公司才負擔弘泰公司的債
    務跟代付弘泰公司傳銷商的獎金，伊並未詐欺等情。被告丙○○另辯以：伊在黛
    依爾公司擔任皇冠董事收取獎金的制度有依公平交易法的規定備案；發給蘇上榕
    公司營業額百分之五獎金，係伊聘請他時同意蘇上榕所提的條件才做的；至於九
    十年八月伊是有裝潢黛依爾公司，不過是因為公司業績不好，所以才施工改變櫃
    臺方向，如此而已；另外因為弘泰公司董事長楊顯榮說甲○○跟乙○○吃下弘泰
    公司的股份，所以楊顯榮才要求黛依爾公司要付這筆錢（即律師費）等語。經查
    ：被告甲○○確曾於九十年四月廿三日買下林健裕弘泰公司五十萬元股份，同年
    月廿六日買受黃中成弘泰公司一百萬元股份，被告丙○○於九十一年二月廿六日
    買下陳德恩黛依爾公司公司股份五十萬元，關於弘泰公司楊顯榮三百八十五萬元
    股份之轉讓，九十年四月二十日楊顯榮與被告甲○○在柳聰賢律師見證下，訂立
    股份轉讓契約，雙方約定，被告甲○○須於九十年四月二十三日支付現金壹佰萬
    元及四月二十三日支票壹佰萬參拾伍萬元、六月三十日支票壹佰伍拾萬元，合計
    參佰捌拾伍萬元，被告甲○○交付由被告丙○○簽發，臺北銀行豐原分行付款，
    九十年四月廿三日期，面額一百三十五萬元及九十年六月三十日期，面額一百五
    十萬元支票二紙予楊顯榮；告訴人亦於九十年四月廿三日匯款一百三十五萬元至
    被告丙○○上開甲存帳戶，況告訴人亦提不出該一百三十五萬元係繳納黛依爾公
    司之股款憑證，就其匯款之日期、金額，與被告丙○○所簽付楊顯榮之支票間，
    顯見該一百三十五萬元係買受楊顯榮股份無疑。又告訴人代墊裝潢黛依爾公司臺
    北辦事處費用五十一萬七千二百七十九元，再於九十年七月二日匯十三萬二千七
    百二十一元入被告丙○○上開甲存帳戶，共計二百萬元，再加上出資弘泰公司，
    匯入黃元泰帳戶之一百萬元之股款，以三百萬元轉投資黛依爾公司。被告甲○○
    、丙○○及告訴人之現金已全部併購弘泰公司等情，業經臺灣臺中地方法院九十
    三年度訴字第四二一號請求損害賠償事件所認定，有民事判決影本乙件，在卷可
    稽。復查證人陳德恩在庭結證稱：「（問：你是弘泰公司及黛依爾公司的股東？
    ）是，我在弘泰公司成立時就有出資當股東，後來我將弘泰公司的股份轉到黛依
    爾公司，黛依爾公司成立時，我沒有實際再拿錢出來」等語。另被告丙○○亦供
    稱：黛依爾公司實收資本總額一千萬元係伊找王小姐向別人借來的，因為甲○○
    跟乙○○的資金都為吃下洪泰公司楊顯榮、陳德恩、黃中成的股份，造成他們手
    上都沒有現金，所以伊才向王小姐借一千萬元，以黛依爾公司籌備處名義存入銀
    行，以這一千萬元來申請設立黛依爾公司，等到公司登記核准後，隔一、二個禮
    拜，伊就將公司存摺、印章交給王小姐，將這一千萬還給王小姐等語，此有三信
    商業銀行股份有限公司提供之黛依爾公司籌備處存款帳卡明細單一份在卷可稽，
    顯見黛依爾公司之股東實際上並未有現金繳足股款。嗣因黛依爾公司無現金週轉
    ，被告丙○○函催告訴人，告訴人不予置理，致黛依爾公司無法支撐，遣散員工
    ，宣告結束營業，本件告訴人入股黛依爾公司，並未繳三百萬元股款，當初成立
    黛依爾公司之目的，係為銷售所併購弘泰公司之產品，此為被告二人與告訴人間
    均心知肚明，被告二人並未施詐、誘其入股，騙取其三百萬元股款，可以認定。
    」，有上開不起訴處分書可佐。經核，原檢察官之認事用法均無不合。
四、再臺灣高等法院臺中分院檢察署檢察長亦已於九十三年度上聲議字第一三七四號
    處分書中詳述不足以認定被告二人詐欺犯行之理由如下：「（一）聲請人共支出
    三百萬元，其中一百萬元係聲請人於八十九年九月間匯款予黃元泰，投資弘泰公
    司。該事發生在被告二人九十年五月間成立黛依爾公司之前，顯與被告二人無關
    。又聲請人於九十年四月廿三日匯款一百三十五萬元至被告丙○○上開甲存帳戶
    ，作為買受楊顯榮股份之款項，並代墊裝潢黛依爾公司臺北辦事處費用五十一萬
    七千二百七十九元，再於九十年七月二日匯十三萬二千七百二十一元入被告丙○○上開甲存帳戶，作為公司週轉之用。且黛依爾公司於合作金庫北屯分行、臺中
    市第二信用合作社設立之帳戶出入明細表有記載數十萬至百萬元之存入款，被告
    二人確實有從事黛依爾公司之營運等事實，均據原檢察官調查屬實。自不能以被
    告二人經營公司不善導致公司停業，即認被告二人有詐欺犯行。（二）又聲請人
    所支付之一百三十五萬元係作為買受楊顯榮股份之用；五十一萬七千二百七十九
    元用以裝潢黛依爾公司臺北辦事處；十三萬二千七百二十一元則作為公司週轉之
    用，被告二人均未納入私囊，自無詐欺問題。至於聲請人不承認其買受楊顯榮之
    股份，並提出甚多問題，均屬民事問題，應循民事程序解決。此外復查無其他積
    極證據足資證明被告二人有詐欺犯行，依前開法條及判例所示，即應為有利於被
    告二人之認定，被告二人罪嫌不足。聲請人聲請再議無理由。」亦有臺灣高等法
    院臺中分院檢察署九十三年度上聲議字第一三七四號處分書可佐。
五、經本院詳閱前開偵查案卷全卷後，認臺灣臺中地方法院檢察署檢察官、臺灣高等
    法院臺中分院檢察署檢察長之前開事實認定，均有所據，推論又合於論理法則及
    經驗法則，並無不當。且查，聲請人猶指稱：被告丙○○利用董事長職權，挪用
    公司資金支付弘泰公司之員工薪資、勞健保費、汽車貸款、營業稅捐等等，而圖
    利弘泰公司，涉犯背信罪嫌；且被告自行冊封為皇冠董事，將公司營收之百分之
    六十據為己有，損及黛依爾公司及其股東之權益甚鉅云云，均係針對被告二人所
    涉背信罪嫌部分，已據本件原不起訴處分書詳予敘明不採之理由，聲請人猶執前
    詞，自無足採，且被告二人所涉背信罪嫌部分，係屬不得聲請交付審判，已如前
    述，自應駁回；再聲請人就被告二人涉犯詐欺罪嫌部分，並未提出其他交付審判
    之理由，且聲請人自九十三年十一月十八日提出交付審判聲請至今，已近三月，
    均未再提出其他聲請交付審判之理由；本院復查無本件有何「告訴人所指摘不利
    被告之事證未經檢察機關詳為調查或斟酌，或不起訴處分書所載理由違背經驗法
    則、論理法則或其他證據法則」等得據以交付審判之事由存在。從而，聲請人就
    此部分聲請本件交付審判，為無理由，應予駁回。
肆、依刑事訴訟法第二百五十八條之三第二項前段，裁定如主文。
中      華      民      國    九十四    年      二      月    十六    日
                                        臺灣臺中地方法院刑事第十庭
                                            審判長法  官  郭  瑞  祥
                                                  法  官  江  奇  峰
                                                  法  官  黃  家  慧
右正本證明與原本無異。
不得抗告。
                                                  書記官
中      華      民      國    九十四    年      二      月    十六    日
